【裁判字號】    99,易,118
【裁判日期】    990203
【裁判案由】    詐欺
【裁判全文】
臺灣板橋地方法院刑事判決               99年度易字第118號
聲  請  人  臺灣板橋地方法院檢察署檢察官
被      告  乙○○
上列被告因詐欺案件，經檢察官聲請簡易判決處刑（98年度偵字
第28489 號），本院認不宜以簡易判決處刑，改依通常程序審理
，判決如下：
    主      文
本件公訴不受理。
    理      由
一、聲請簡易判決處刑意旨略以：被告乙○○明知詐騙集團等不
    法份子經常利用他人存款帳戶、提款卡、密碼轉帳等方式，
    獲取不法利益並逃避執法人員之追查，且依其社會經驗，應
    有相當之智識程度可預見其提供帳戶之存摺、金融卡供他人
    使用，將幫助他人從事詐欺取財之犯行，仍認不違反其本意
    ，竟基於幫助詐欺取財之犯意，於民國98年8 月間某日，在
    不詳地點，將其所申請中華郵政股份有限公司（下稱郵局）
    鶯歌鳳鳴分行申請之帳戶（帳號00000000000000號）之存摺
    、金融卡及密碼，提供予某真實姓名年籍不詳之成年人及其
    所屬之詐欺集團成員使用，幫助該成年人及其所屬之詐欺集
    團成員從事詐欺取財之犯行。而該成年人及其所屬之詐欺集
    團成員取得上開帳戶後，即共同基於詐欺取財之犯意聯絡，
    於「雅虎奇摩」拍賣網站上刊登標售相機之假交易訊息，適
    甲○○於瀏覽該網站後，陷於錯誤而下標購買，並依詐欺集
    團指示於98年8 月18日17時47分許，匯款新臺幣（下同）
    7000元至上開帳戶內，嗣甲○○查覺有異，始知受騙報警處
    理而查獲上情。因認被告涉犯刑法第30條第1 項、第339 條
    之幫助詐欺取財罪嫌等語。
二、按同一案件繫屬於有管轄權之數法院者，由繫屬在先之法院
    審判之，刑事訴訟法第8 條前段定有明文，又法院依刑事訴
    訟法第8 條規定不得為審判者，應諭知不受理之判決，該不
    受理判決並得不經言詞辯論為之，刑事訴訟法第303條第7款
    、第307 條分別定有明文。又此項訴訟法上之一事不再理原
    則，關於實質上一罪或裁判上一罪，均有其適用（最高法院
    30年台非字第77號判例意旨參照）。是以刑事法上關於實質
    上一罪或裁判上一罪，其一部事實已經先繫屬於有管轄權之
    其他法院，對於該罪之其他部分事實，繫屬在後之法院即應
    諭知不受理之判決。
三、經查：
（一）被告乙○○基於幫助詐欺之不確定故意，於不詳時、地，
      將自己向中華郵政公司鶯歌鳳鳴郵局申請帳號
      00000000000000號帳戶存摺、提款卡及密碼，交付予詐欺
      集團成員，嗣該詐騙集團成員，即基於意圖為自己不法所
      有之詐欺犯意，分別於(1)98年8 月17日，由成員以電腦設
      備透過網際網路連結至「雅虎拍賣網站」，以帳號「
      raymond_0619」，刊登「尿片，新臺幣( 下同)1,000元」
      之不實廣告，適莊素華上網瀏覽發現前開拍賣資訊，因而
      下標訂貨，並於同日17時8 分以ATM 匯款方式存入乙○○
      上開郵局帳戶1,000 元；(2)98年8 月17日，由成員以電腦
      設備透過網際網路連結至「雅虎拍賣網站」，以帳號「
      dukewu1212」，刊登「富士200EXR相機，1 台7000元」之
      不實廣告，適甲○○上網瀏覽發現前開拍賣資訊，因而下
      標訂貨，並於翌(18)日17時47分以ATM匯款方式存入乙○
      ○上開郵局帳戶7000元；(3)98年8 月18日，由成員以電腦
      設備透過網際網路連結至「雅虎拍賣網站」，以帳號「ak
      t5500 」，刊登「幫寶適特級綿柔紙尿褲1 箱，3,580 元
      」之不實廣告，適黃鈺茹上網瀏覽發現前開拍賣資訊，因
      而下標訂貨，並於同日10時50分以網路ATM 匯款方式存入
      乙○○上開郵局帳戶3,580 元；(4)98年8 月18日，由成員
      以電腦設備透過網際網路連結至「雅虎拍賣網站」，以帳
      號「tracykuo121 」，刊登「八仙樂園門票5 張，2,500
      元」之不實廣告，適蔡函沅上網瀏覽發現前開拍賣資訊，
      因而下標訂貨，並於同日16時58分以ATM 匯款方式存入乙
      ○○上開郵局帳戶2,500 元。嗣莊素華、甲○○、黃鈺茹
      、蔡函沅遲未收到上開物品，發覺有異報警處理而循線查
      獲等情，業經臺灣板橋地方法院檢察署檢察官以98年度偵
      字第26136 、29126 號聲請以簡易判決處刑，於98年12月
      16日繫屬於本院，經同院以98年度易字第10193 號審理中
      （下稱前案），有該案審理卷宗影本、上開檢察官聲請簡
      易判決處刑書、臺灣高等法院被告前案紀錄表各1 份在卷
      可稽。
（二）查前案就被害人甲○○之犯罪事實部分與本件之犯罪事實
      相同，屬於同一案件，惟本件於98年11月26日經檢察官偵
      查終結聲請簡易判決處刑，並於98年12月16日繫屬本院，
      有本院收狀戳蓋印於臺灣板橋地方法院檢察署98年12月16
      日丙○慎騰98偵28489 字第96082 號函1 份附卷足按，本
      件與前案繫屬於本院之日期雖相同，然前案繫屬案號為
      16450號，本件則為 16453 號，有本院收狀戳在卷可憑，
      則本院就此法律上同一案件顯繫屬在後，揆諸前揭說明，
      爰不經言詞辯論，逕諭知不受理之判決。
據上論斷，應依刑事訴訟法第452 條、第303 條第7 款、第307
條，判決如主文。
中    華    民    國    99    年    2     月    3     日
                刑事第二十二庭  審判長法  官  潘 長 生
                                      法  官  傅 明 華
                                      法  官  侯 志 融
上列正本證明與原本無異。
如不服本判決，應於判決送達後10日內敘明上訴理由，向本院提
出上訴狀 (應附繕本) ，上訴於臺灣高等法院。其未敘述上訴理
由者，應於上訴期間屆滿後20日內向本院補提理由書「切勿逕送
上級法院」。
                                      書記官  林 伶 芳
中    華    民    國    99    年    2     月    5     日

司法院資訊處製作；財團法人民間司法改革基金會備份。
